臺灣橋頭地方法院民事簡易判決　　　　110年度橋簡字第247號
原　　　告　日盛國際商業銀行股份有限公司

法定代理人　黃錦瑭　
訴訟代理人　李曉雲　
　　　　　　周子幼　
被　　　告　宋育恒　

　　　　　　黃月汝　
兼　訴　訟
代　理　人　宋育玲　
上列當事人間請求撤銷遺產分割行為並回復原狀事件，本院於
民國110年9月29日 言詞辯論終結，判決如下：
    主  文
原告之訴駁回。
訴訟費用由原告負擔。
    事實及理由
一、原告主張：被告宋育恒前向原告申辦貸款，尚積欠原告新臺
    幣（下同）100,023元及利息未為清償（下稱系爭債權），
    原告已對其取得執行名義，詎宋育恒為規避債務，明知訴外
    人即其父宋永通死亡時，名下尚有附表所示不動產（下合稱
    系爭不動產）得由其依法繼承，仍與其餘被告為遺產分割協
    議（下稱系爭協議），將其繼承部分無償讓與被告宋育玲，
    並由宋育玲單獨辦理繼承登記，而有害於原告之系爭債權，
    爰依民法第244條第1項、第4項規定提起本訴。聲明：(一)
    被告所為系爭協議及宋育玲就系爭不動產於100年10月17日
    所為之繼承登記行為應予撤銷。(二)宋育玲應將系爭不動產
    之繼承登記塗銷，並回復原狀為被告公同共有。
二、被告則以：因宋育玲長年負責照顧家庭，宋永通生前交代由
    宋育玲繼承系爭不動產，且宋育恒積欠眾多債務均由宋育玲
    代為清償，宋育玲取得系爭不動產並非無償等語，資為抗辯
    。聲明：原告之訴駁回。
三、本院之判斷：
(一)原告主張宋育恒積欠系爭債務迄未清償，其被繼承人宋永通
    死亡後留有系爭不動產，而宋育恒並未聲請拋棄繼承，仍與
    其餘被告共同為系爭協議並為繼承登記等情，有臺灣高雄地
    方法院105年司執字第1188號債權憑證、繼續執行紀錄表、
    系爭不動產登記謄本及高雄市政府地政局楠梓地政事務所
    110年4月6日高市地楠登字第11070245000號函所附土地登記
    申請書、繼承系統表、遺產分割協議書、戶籍謄本、遺產稅
    免稅證明書為證（本院卷第65至96頁），此部分事實堪以認
    定。
(二)按債務人所為之無償行為，有害及債權者，債務人得聲請法
    院撤銷之，民法第244條第1項定有明文。惟遺產分割協議，
    既係繼承人間基於特定身分關係，就繼承之遺產如何分配所
    為之協議，則繼承人於分割遺產時，除須考量被繼承人生前
    意願、繼承人對被繼承人之貢獻（有無扶養之事實）等外，
    另須衡酌家族成員間之感情、自主生活程度、祭祀承擔義務
    等諸多因素，且依社會生活經驗及臺灣民間傳統，遺產由對
    被繼承人負擔扶養義務者取得，要屬常見，繼承人間亦多以
    之平衡彼此間債權債務關係（因均負擔扶養責任，未支出者
    以遺產作為給付之意），又取得遺產者，將來需承擔長久之
    祭祀義務同屬平常。況分割遺產，非僅單純對於被繼承人死
    亡時之財產協議處分，尚涉及民法第1172條債務扣還、第
    1173條受贈歸扣之計算結果。是以，宋育恒於被繼承人宋永
    通死亡時，縱使與其他繼承人協議而未取得系爭遺產或辦理
    繼承登記，得否全然不顧各繼承人間扶養義務、祭祀義務之
    分擔、債務之扣還、贈與之歸扣等情節，即遽認其係將原先
    繼承部分無償贈與其他繼承人，誠非無疑。原告單以此為由
    ，即依民法第244條第1項規定，請求本院撤銷遺產分割協議
    暨分割繼承登記之物權行為，已難遽採。再者，被繼承人宋
    永通之其他繼承人均非原告主張之債務人，但渠等均未取得
    系爭不動產，亦未辦理繼承登記，有系爭協議書可參（見本
    院卷第83頁），此與被告所辯系爭不動產分歸由宋育玲單獨
    辦理繼承登記，係依被繼承人生前意願辦理等語詞一致；反
    之，若宋育恒與其他繼承人為遺產分割協議之目的如原告所
    述，係有意損害系爭債權，非債務人之其餘被告又何需一併
    放棄繼承系爭不動產？而原告就其主張復未提出可資佐證之
    憑據，其主張自無可採。
四、綜上所述，本件無從僅因宋育恒未分得系爭不動產，即認定
    系爭協議係出於規避債務、損害原告債權之意。從而，原告
    依民法第244條第1項、第4項規定請求撤銷系爭協議及宋育
    玲所為繼承登記行為，另請求宋育玲將系爭不動產之繼承登
    記塗銷，回復為被告公同共有，均無理由，應予駁回。
五、訴訟費用負擔之依據：民事訴訟法第78條。
中    華    民    國   110    年    10    月    14    日
                  橋頭簡易庭  法      官    呂維翰
以上正本與原本相符。
如不服本判決，應於送達後20日內，向本院提出上訴狀並表明上
訴理由，如於本判決宣示後送達前提起上訴者，應於判決送達後
20日內補提上訴理由書（須附繕本）。
中    華    民    國   110    年    10    月    14    日
                              書  記  官    薛如媛